【裁判字號】    97,抗,513
【裁判日期】    970626
【裁判案由】    選派檢查人
【裁判全文】
臺灣臺北地方法院民事裁定               97年度抗字第513號
抗  告  人  冠宇運通有限公司
法定代理人  乙○○
相  對  人  甲○○
上列當事人間聲請選派檢查人事件，抗告人對於中華民國97年4
月10日本院97年度司字第41號裁定提起抗告，本院裁定如下：
    主  文
抗告駁回。
抗告程序費用新台幣壹仟元由抗告人負擔。
    理  由
一、按繼續1年以上，持有已發行股份總數3％以上之股東，得聲
    請法院選派檢查人，檢查公司業務帳目及財產情形，公司法
    第245條第1項定有明文。又公司法第245條第1項所定聲請選
    派檢查人之規定，除具備繼續1年以上持有已發行股份總數3
    ％以上之股東之要件外，別無其他資格之限制（最高法院86
    年度台抗字第108號裁定參照）。
二、本件抗告意旨略以：抗告人之營運及帳目為公開式，可供股
    東及相關人士隨時調閱備詢，抗告人尚且每年召開股東會，
    報告營運之情形，並將財務報表交由股東追認，而相對人為
    執業中之律師，對法律及財務之熟捻程度不容置疑，對於抗
    告人之公司帳目堪稱有一定程度之熟悉與了解，卻自其擔任
    股東起，於歷年股東會上從未對抗告人之財務表示異議。且
    探求相對人聲請選派檢查人之目的，係因抗告人於民國（下
    同）96年6月起，因重要客戶之撤離，導致抗告人陷入鉅額
    虧損，此時相對人要求退股，並要求抗告人之負責人高價收
    購其股份，甚而對於96年股東會中抗告人所提出之振興方案
    、增、減資方案，均悍然拒絕，雙方經幾協商，仍無法獲致
    合理之結果，相對人乃藉選派檢查人增加抗告人營運之負擔
    及困擾，逼迫抗告人之負責人高價收購其股份。又抗告人之
    財務狀況現已不佳，而檢查人之報酬費用甚鉅，檢查程序費
    時彌久，若強求抗告人支付查帳費用，勢將導致抗告人營運
    更加艱困，甚而公司有宣告破產之虞，爰請求廢棄原裁定暨
    駁回相對人之聲請。
三、相對人則以：相對人自擔任抗告人股東（92年）起，僅曾參
    加抗告人於96年10月8日召開之臨時股東會，在此之前從未
    接獲開會通知，更遑論參加股東會，亦未曾見過抗告人公開
    之任何帳目，自無調閱或備詢之情事。此外，關於相對人退
    股一事，係抗告人之負責人主動提出，相對人係私下訪尋始
    知，此恐係抗告人之負責人出於排除異己，為達其完全掌控
    公司之目的所致，從而使相對人對抗告人之財務產生懷疑，
    爰依法聲請選派檢查人檢查抗告人之營業帳目及財產情形。
四、經查：本件相對人具有抗告人之股東身分，且繼續1年以上
    持有抗告人發行股份總數3％以上之事實，為抗告人所不爭
    執，並有相對人提出抗告人92、95及96年之公司變更登記表
    在卷足憑，依首揭規定，相對人已符合聲請法院選派檢查人
    之條件，是相對人依公司法規定聲請法院選派檢查人，即有
    理由。至於抗告人雖以營運及帳戶已公開，且相對人未曾於
    股東會表示異議, 以及其經濟現況不佳，無力負擔高額查帳
    費用云云置辯，此等抗辯並不足以妨礙相對人基於股東身分
    聲請選派檢查人之權利，所辯尚非可採。故相對人為抗告人
    之股東，聲請本院選派檢查人以檢查抗告人業務帳目及財產
    情形，乃行使法律賦予股東之權限，原裁定依台北市會計師
    公會之推薦，選派會計師謝婉麗為抗告人之檢查人，檢查抗
    告人之財務帳目及財產情形，核無不合。從而，抗告意旨指
    摘原裁定不當，求予廢棄，為無理由，應予駁回。
五、結論，本件抗告為無理由。依非訟事件法第21條第2項、第
    24條第1項、第46條，民事訴訟法第495條之1第1項、第449
    條第1項、第95條、第78條，裁定如主文。
中    華    民    國    97    年     6    月    26    日
              民事第五庭    審判長法  官   薛中興
                                  法  官   林妙黛
                                  法  官   周祖民
以上正本係照原本作成
如不服本裁定，僅得於收受本裁定正本送達後10日內，以適用法
規顯有錯誤為理由，向本院提出再抗告狀（須附繕本一份及繳納
再抗告裁判費新台幣1,000元），經本院許可後始可再抗告
中    華    民    國    97    年     6    月    26    日
                                  書記官   王文心


司法院資訊處製作；財團法人民間司法改革基金會備份。
